【裁判字號】    99,上易,104
【裁判日期】    990129
【裁判案由】    傷害
【裁判全文】
臺灣高等法院刑事判決                 99年度上易字第104號
上  訴  人  臺灣桃園地方法院檢察署檢察官
被      告  甲○○（原名乙○○）
上列上訴人因被告傷害案件，不服臺灣桃園地方法院98年度簡上
字第726號，中華民國98年10月12日第一審判決（聲請簡易處刑
案號：臺灣桃園地方法院檢察署97年度偵字第25357號），提起
上訴，本院判決如下：
    主  文
上訴駁回。
    理  由
一、按刑事訴訟法第350條、第361條、第362條、第367條規定，
    不服地方法院之第一審判決而上訴者，須提出上訴書狀，並
    應敘述具體理由，為上訴必備之程式；其所提出之書狀未敘
    述上訴理由，或僅曾以言詞陳述上訴理由者，均應於上訴期
    間屆滿後20日內補提理由書於第一審法院。惟原審法院對上
    訴書狀有無記載理由，僅應為形式上之審查，認有欠缺，且
    未據上訴人自行補正者，始應定期間先命補正，至於上訴理
    由是否具體，係屬第二審法院審查範圍，不在命補正之列（
    參照刑事訴訟法第361條之立法意旨）。倘上訴人已提出上
    訴理由，但所提非屬具體理由者，應由第二審法院以上訴不
    合法律上之程式，判決駁回之。而所謂具體理由，必係依據
    卷內既有訴訟資料或提出新事證，指摘或表明第一審判決有
    何採證認事、用法或量刑等足以影響判決本旨之不當或違法
    ，而構成應予撤銷之具體事由，始克當之；倘僅泛言原判決
    認定事實錯誤、違背法令、量刑失之過重或輕縱，而未依上
    揭意旨指出具體事由，或形式上雖已指出具體事由，然該事
    由縱使屬實，亦不足以認為原判決有何不當或違法者，皆難
    謂係具體理由，俾與第二審上訴制度旨在請求第二審法院撤
    銷、變更第一審不當或違法之判決，以實現個案救濟之立法
    目的相契合，並節制濫行上訴（最高法院97年度台上字第89
    2號裁判意旨參照）。
二、本件原判決以告訴人江秉宸與被告甲○○發生衝突之過程固
    受有右肩及右手挫傷之傷害，然衡以本件係告訴人先至其車
    上取排檔鎖後，步行至被告所駕駛之自小客車旁，再持該排
    擋鎖從被告之駕駛座車窗伸入駕駛座內揮打，而被告車內雖
    置有金屬製球棒，惟於衝突過程中，被告並未離座或下車，
    佐以被告自小客車之駕駛座高度約1公尺左右、車窗空間亦
    非廣闊，是告訴人之傷勢究係揮打排檔鎖之過程中造成，抑
    或被告以球棒戳擊所致，即非無疑，因認公訴人所指被告甲
    ○○之供述、告訴人江秉宸之指訴、陽明醫院出具之診斷證
    明書及現場照片等證據，均不足認告訴人之傷勢係被告基於
    傷害之犯意所為，故為無罪之諭知。原判決已詳敘其所憑證
    據、認定理由，從形式上觀察，原判決並無違背經驗法則、
    論理法則等違背法令之情形。
三、檢察官提起上訴，所提書狀敘明上訴理由雖以：本件係被告
    先拿出球棒，告訴人始返回車內取出排擋鎖，且於告訴人靠
    近被告車輛時，亦係被告先持球棒戳告訴人，告訴人才持排
    擋鎖揮打，若非被告有意待告訴人走近時，持球棒攻擊，何
    以被告見告訴人持排擋鎖靠近時不立即關上車窗，足見本件
    確係被告先持球棒攻擊告訴人。又告訴人係在遭被告持球棒
    戳擊後隨即反擊，衡情，本無法立即注意手上是否成傷，參
    以告訴人右手果有受傷，是縱告訴人無法確認右手傷勢係揮
    打被告之前或之後所造成，仍不能排除該傷勢非為被告所為
    之可能性，因認原判決認定被告無罪，尚有未妥云云。
四、經查：
  (一)告訴人於原審固證稱：伊當時看到被告拿起鋁棒，伊才會去
    拿排擋鎖，是他先拿鋁棒戳伊右手的手肘，還有肚子云云（
    原審卷第46頁反面），惟告訴人同時亦證稱：伊之所以回去
    拿排擋鎖，係因為伊怕被告拿鋁棒打伊，當時被告沒有下車
    ，伊就先回去拿排擋鎖；伊伸進窗戶揮打，是怕被告拿鋁棒
    打伊等語（原審卷第47頁反面），顯見告訴人對於究係被告
    先持鋁棒攻擊後始反擊，或係擔心被告將持鋁棒攻擊而先行
    反擊等情之證述，前後不一，即真實性要非無疑。雖檢察官
    以被告見告訴人手持排擋鎖步行而來時，未立即關上車窗，
    可認有攻擊告訴人之意圖，然以常情觀之，告訴人手持排擋
    鎖之行為，亦可能係用作砸破被告車窗之用，而被告倘考量
    車內置有鋁棒，若告訴人真持排檔鎖攻擊，尚可以該鋁棒作
    為防禦之用等情，是縱被告未立即關上車窗，亦未能據此推
    論被告有主動攻擊告訴人之意圖，檢察官上開所陳，尚與常
    理有悖。
  (二)至於告訴人雖於衝突過程中成傷，然告訴人之傷勢，究係告
    訴人手持排檔鎖伸入被告車窗內揮打時所致，抑或與被告拉
    扯，乃至被告持球棒戳擊時所造成，尚有可疑等情，業據原
    判決論述綦詳，檢察官單以不能排除可能係被告持球棒攻擊
    為由，指該原判決不當，猶嫌不足。何況，倘一般人立於被
    告之立場，於告訴人持排擋鎖伸入車窗揮打，亦會持車內現
    有之球棒作為防衛工具，當不會僅憑雙手抵擋，佐以告訴人
    係立於車外，手持排擋鎖往車內揮打，而被告並未下車，仍
    坐於駕駛座內等情，若被告有率先攻擊告訴人之意，當不致
    於自陷在有限之空間內，承擔可能受告訴人持排擋鎖攻擊而
    無處躲避之窘境，益見縱被告有拿球棒戳告訴人，衡情，亦
    係出於防衛之目的。至於告訴人另指述係被告先持球棒挑釁
    ，告訴人始返回車內取排擋鎖云云，然估不論告訴人取出排
    擋鎖之原因為何，仍無礙於上開係告訴人先行持排擋鎖揮打
    後，被告始持球棒防衛之認定。
五、綜上，本件檢察官之上訴書狀，雖有敘述理由，但其理由，
    自形式上觀查，均核非足以動搖原判決之具體理由。揆諸上
    開說明，自非屬得上訴第二審之具體事由，應認本件上訴不
    合上訴之法定要件，予以駁回，並不經言詞辯論為之。
據上論斷，應依刑事訴訟法第367條前段、第372條，判決如主文
。
中    華    民    國    99    年    1     月    29    日
                  刑事第二庭審判長法  官 洪光燦
                                  法  官 李麗玲
                                  法  官 林恆吉
以上正本證明與原本無異。
不得上訴。
                                  書記官 陳盈璇
中    華    民    國    99    年    2    月      2    日


司法院資訊處製作；財團法人民間司法改革基金會備份。
